【裁判字號】    98,交聲,1581
【裁判日期】    981009
【裁判案由】    違反道路交通管理處罰條例聲明異議
【裁判全文】
臺灣桃園地方法院交通事件裁定        98年度交聲字第1581號
原處分機關  交通部公路總局新竹區監理所中壢監理站
異  議  人
即受處分人  甲○○
上列受處分人因違反道路交通管理處罰條例案件，對於交通部公
路總局新竹區監理所中壢監理站98年7 月10日所為之壢監裁字第
裁53－1AD797038 號違反道路交通管理事件裁決書，聲明異議，
本院裁定如下：
    主  文
原處分撤銷。
甲○○不罰。
    理  由
一、原處分意旨略以：本件異議人即受處分人（以下簡稱異議人
    ）甲○○所有之車牌號碼0127-RX 號自用一般小客車（下稱
    系爭車輛），於民國98年6 月14日15時4 分許，停車時未將
    專用停車位識別證置於汽車擋風玻璃明顯處，竟停放於臺北
    市○○路○段17巷旁之身心障礙專用停車位，經臺北市停車
    管理工程處交通助理人員以科學儀器採證，認受處分人有違
    反道路交通管理處罰條例第56條第1 項第10款規定之行為，
    逕行掣單舉發，原處分機關乃於98年7 月10日依前開條例第
    56 條 第1 項第10款之規定，裁處受處分人罰鍰1,200 元。
二、本件異議人聲明異議意旨略以：伊於98年6 月14日15時4 分
    許，將係爭車輛停放於臺北市○○路○段17巷旁之身心障礙
    專用停車位，而其由桃園縣政府核發之殘障專用停車位識別
    證，於關車門時由前擋風玻璃掉落於車內，而未被拖吊人員
    發現，以致誤當違規停置而拖吊開罰，為此聲明異議，請求
    撤銷原處分等語。
三、按汽車駕駛人停車時，於身心障礙專用停車位違規停車者，
    處新臺幣（下同）600元以上1,200元以下罰鍰，道路交通管
    理處罰條例第56條第1項第10款定有明文。次按專用停車位
    識別證應由身心障礙者本人親自持用或家屬乘載身心障礙者
    本人時持用；又使用身心障礙者專用停車位者，除掛有專用
    牌照之車輛外，應將專用停車位識別證置於汽車擋風玻璃明
    顯處或黏貼於機車車首，以供查核檢驗；違規佔用路邊停車
    場專用停車位者，由交通勤務警察、依法令執行交通稽查任
    務人員或交通助理人員依道路交通管理處罰條例第56條規定
    辦理，身心障礙者專用停車位設置管理辦法第12條第1項、
    第9條第1項、第14條第1項分別亦有明文。
四、經查：
（一）本件異議人所有車牌號碼0127-RX 號自用一般小客車，於
      前述時地停放在「身心障礙專用停車位」車格內，且未將
      專用停車位識別證置於汽車擋風玻璃明顯處，而遭臺北市
      停車管理工程處交通助理人員逕行舉發之事實，為異議人
      所不爭執，且有臺北市停車管理工98年6 月22日北市停管
      字第09834129000號書函在卷可稽，堪認明確。
（二）原處分機關雖以90年1 月17日增定之道路交通管理處罰條
      例第56條第1 項第10款作為裁處之依據，然考其立法目的
      ，乃在於落實保障身心障礙者之停車權益，亦即，為避免
      不具身心障礙身分之人，擅用專為身心障礙者設置之停車
      位而侵害身心障礙者應有之停車權益，是該款規定所謂「
      違規停車」，自不應僅從字面解釋，而認包含一切法律、
      行政規則之違反，實應由其立法理由出發，以真正侵害身
      心障礙者停車權益之行為為限。而查：
    1.異議人甲○○領有中華民國身心障礙手冊，而持有桃園縣
      政府社會局所核發之身心障礙者停車位識別證（編號：桃
      社障停第018376號，有效期限：101年9月30日），有中華
      民國身心障礙手冊及身心障礙者專用停車位識別證影本各
      1 紙在卷可憑，是受處分人確實具有使用身心障礙者專用
      停車位之資格，可資認定。則其於上開時、地將系爭車輛
      停放於身心障礙者專用停車格中，核與設置身心障礙者專
      用停車位之初衷並無違背。
    2.依身心障礙者專用停車位設置管理辦法第9條第1項規定，
      固要求駕駛人應將領有之專用停車位識別證置於汽車擋風
      玻璃明顯處以供查核檢驗，惟考其立法目的，僅係供他人
      或執法者得立即辨識使用身心障礙者專用停車位之人是否
      為有權使用者，僅屬於簡易識別方法之一，而非唯一證明
      方法，縱使身心障礙者疏未將專用停車位識別證置放於車
      內以供辨識，究非當然等同於該身心障礙者即無權使用身
      心障礙者專用停車位，而認有違反道路交通管理處罰條例
      第56條第1 項第10款之情形，此由同條例並未特別針對未
      依規定置放證件而停放於身心障礙專用停車位之情形加以
      處罰亦可得知。職是，受處分人雖違反上開辦法，未將專
      用停車位識別證置放於擋風玻璃明顯處，以致執法人員無
      法當場查認異議人所駕駛之車輛是否具有使用專用停車位
      之資格而加以舉發，固非無可議之處，然本件受處分人既
      確為領有專用停車位識別證，若僅以其停車時疏未將識別
      證置於規定位置，即認其無合法使用身心障礙者專用停車
      位之權利，而屬違規停車，顯有悖於劃設身心障礙者專用
      停車位之原意及上開道路交通管理處罰條例第56條第1 項
      第10款之立法意旨，當無以該法相繩之必要。
五、綜上所述，道路交通管理處罰條例第56條第1 項第10款之處
    罰目的既係避免不具身心障礙身分之人，擅用專為身心障礙
    者設置之停車位而侵害身心障礙者應有之停車權益，而非為
    處罰未依規定置放專用停車位識別證以供查驗之身心障礙駕
    駛人，且同條例亦未針對身心障礙者未依規定置放證件而停
    放於身心障礙專用停車位之情形設有處罰明文，則本件異議
    人既已持有專用停車位識別證，縱漏未將識別證置於擋風玻
    璃，依法尚無處罰之依據。從而，原處分機關以異議人於身
    心障礙者專用停車位停車之事實，認定異議人有違規停車之
    行為，並據以作成裁罰，自有未洽。本件異議為有理由，應
    由本院將原處分撤銷，另為異議人不罰之諭知，以資適法。
據上論斷，應依道路交通案件處理辦法第20條前段，裁定如主文
。
中    華    民    國    98    年    10    月     9    日
                              交通法庭法  官  石蕙慈
以上正本證明與原本無異。
如不服本裁定，應於裁定送達後5 日內向本院提出抗告狀。
                                      書記官   李佳穎
中    華    民    國    98    年    10    月    12    日


司法院資訊處製作；財團法人民間司法改革基金會備份。
